臺灣高等法院高雄分院民事判決　　　　　　96年度上字第29號
上　訴　人　朱思翰即思翰企業行
訴訟代理人　陳水聰律師
被上訴人　　憲達企業股份有限公司
法定代理人　甲○○
被上訴人　　乙○○
訴訟代理人　林石猛律師
　　　　　　林岡輝律師
上列當事人間因第三人異議之訴事件，上訴人對於民國95年11月
15 日 臺灣高雄地方法院94年度訴字第2958號第一審判決提起上
訴，並為訴之追加，本院於96年5 月9 日辯論終結，茲判決如下
：
    主  文
上訴及追加之訴均駁回。
第二審訴訟費用由上訴人負擔。
    事實及理由
壹、程序部分：
一、被上訴人憲達企業股份有限公司（下稱憲達公司）未於言詞
    辯論期日到場，核無民事訴訟法第386 條所列各款情形，爰
    依上訴人朱思翰即思翰企業行之聲請，由其一造辯論而為判
    決。
二、按訴狀送達後，原告不得將原訴變更或追加他訴，但請求之
    基礎事實同一者，不在此限，民事訴訟法第255 條第1 項第
    2 款定有明文。上開規定依同法第446 條第1 項於第2 審程
    序亦有適用。查本件上訴人於原審聲明請求判決：台灣高雄
    地方法院民國91年度執字第48556 號強制執行事件，就如原
    判決附圖（下稱附圖）斜線部分所示A 、B 部分之建物，即
    拍賣公告建物標示表編號2 所列：「建號2701號，座落：高
    雄縣大寮鄉○○段潮洲寮小段6568-3、6568-4地號土地（下
    稱系爭土地）上，即門牌：高雄縣大寮鄉○○路37號（下稱
    系爭門牌）之未保存登記建物一、二層，面積678.44平方公
    尺」不動產之執行程序應予撤銷。上訴人提起上訴時，並為
    訴之追加，請求確認憲達公司就本件執行事件中之執行標的
    物，即拍賣公告建物標示表編號2 所列「建號2701號，坐落
    系爭土地上，即系爭門號未經保存登記建物中之1 、2 層部
    分，面積678.44平方公尺」，權利範圍全部之所有權關係不
    存在。追加之請求與原請求2 者之基礎事實同一，其所為追
    加於法尚無不合，應予准許。
貳、實體事項
一、上訴人主張：坐落系爭土地上，如附圖編號Ａ、Ｂ之未經保
    存登記建物（臨時建號為2701號，下稱系爭建物），為伊所
    出資興建，屬伊所有，與憲達公司之坐落同地段之784 建號
    建物各為獨立之建物。憲達公司之前債權人首都銀行（於原
    審由乙○○承當訴訟）因清償票款事件，聲請強制執行查封
    憲達公司所有為抵押權設定效力所及之土地及建物，卻誤認
    系爭建物同為憲達公司所有而加以查封，該執行程序顯有錯
    誤，自應予撤銷。爰依強制執行法第15條規定，提起本訴，
    並聲明：系爭執行事件就系爭建物之執行程序應予撤銷。原
    審為上訴人敗訴之判決，上訴人不服提起上訴並為訴之追加
    。於本院除聲明原判決廢棄外，其餘聲明同上所載。
二、被上訴人之抗辯：
  (一)乙○○則以：否認系爭建物為上訴人所出資興建，且系爭建
    物與上開784 號建物均坐落同一圍牆內，二者使用相同之門
    牌、出入口、共用水電，是系爭建物並不具使用上之獨立性
    ，僅屬784 號建物之增建物或附屬物，不得單獨為所有權之
    客體等語。並聲明：上訴駁回。
  (二)憲達公司未於言詞辯論期日到場，亦未提出書狀作何聲明或
    陳述。
三、兩造不爭執事項：
  (一)坐落系爭土地，暨其上之784 建號，為憲達公司所有。憲達
    公司之債權人首都銀行因清償票款事件，對憲達公司聲請強
    制執行，查封上開房地及系爭未保存登記建物，上開強制執
    行程序尚未終結。
  (二)首都銀行已將其對憲達公司之債權及上開房地所設定之抵押
    權讓與乙○○，經乙○○於95年1 月4 日聲請代首都銀行承
    當訴訟，並經上訴人於95年4 月10日同意。
四、本院就系爭建物是否為上訴人出資興建之爭點，判斷如下：
  (一)按當事人主張有利於己之事實者，就其事實有舉證之責任。
    民事訴訟法第277 條前段定有明文。又第三人就執行標的物
    有足以排除強制執行之權利者，得於強制執行程序終結前，
    向執行法院對債權人提起異議之訴，強制執行法第15條定有
    明文，所謂就執行標的物有足以排除強制執行之權利者，係
    指對於執行標的物有所有權、典權、留置權、質權存在情形
    之一者而言（最高法院44年台上字第721 號、68年台上字第
    3190號判例意旨參照），是依強制執行法第15條規定提起第
    三人異議之訴之上訴人，自應就執行標的物有所有權、典權
    、留置權或質權存在之事實負舉證責任。
  (二)本件上訴人既主張系爭未保存登記建物，為其所有，因而得
    排除系爭執行事件之執行程序，則其自應就此部分負舉證之
    責。然上訴人主張之事實，業為首都銀行及乙○○所否認。
    且憲達公司自76年9 月起，即持續繳納系爭門牌包括已保存
    登記建物及未保存登記建物之房屋稅，並自79年7 月、83年
    7 月，更分別增加繳納未保存登記之鐵皮屋及加強磚造之房
    屋稅，有高雄縣政府稅捐稽徵處95年4 月26日高縣稅房字第
    0950020151號函暨內附課稅明細1 份在卷可稽（原審卷第
    140 至143 頁），則上訴人若確為系爭建物之所有人，豈有
    由憲達公司繳納房屋稅之理。而上訴人僅提出1 紙具名「丙
    ○○」之承建證明書，泛稱系爭房屋內之鐵皮增建廠房建物
    ，均係受上訴人委託承建等語，欲以資證明系爭建物為其所
    出資興建。然該承建證明書所稱興建部分及位置為何，均不
    明確，並經對造否認其真正。經本院及原審分別通知具名人
    丙○○到庭作證，則傳訊不著而無從訊問其人以明事實，不
    能證明該等承建證明書之內容為真實，自不足為有利於上訴
    人之認定。
  (三)此外，上訴人並不否認系爭建物並無獨立之水電、門戶及興
    建後至查封時均由憲達公司使用等情屬實，更難認其主張為
    實在，自無足取。
五、從而，上訴人既無法證明其為系爭建物之所有人，則其依強
    制執行法第15條規定，請求確認系爭建物非憲達公司所有及
    撤銷系爭強制執行程序，並無理由，不應准許。原審為上訴
    人敗訴之判決，並無不合。上訴意旨指摘原判決不當，求予
    廢棄改判，及追加之訴，均為無理由，應予駁回。
六、據上論結：本件上訴及追加之訴為無理由，依民事訴訟法第
    449 條第1 項、第78條、第463 條、第385 條第1 項前段，
    判決如主文。
中　　華　　民　　國　　96　　年　　5 　　月　　16　　日
                            民事第六庭
                                審判長法官  許明進
                                法      官  張明振
                                法      官  陳真真
以上正本證明與原本無異。
如對本判決上訴，須於判決送達後20日內向本院提出上訴狀，其
未表明上訴理由者，應於上訴後20日內向本院提出上訴理由書（
均須按他造當事人之人數附繕本）。上訴時應提出委任律師或具
有律師資格之人之委任狀，並依附註條文規定辦理。
中　　華　　民　　國　　96　　年　　5 　　月　　17　　日
                                書  記  官  賴梅琴
附註：
民事訴訟法第466 條之1 ：
對於第二審判決上訴，上訴人應委任律師為訴訟代理人，但上訴
人或其法定代理人具有律師資格者，不在此限。
上訴人之配偶、三親等內之血親、二親等內之姻親，或上訴人為
法人、中央或地方機關時，其所屬專任人員具有律師資格並經法
院認適當者，亦得為第三審訴訟代理人。第1 項但書及第2 項情
形，應於提起上訴或委任時釋明之。
